臺灣臺中地方法院刑事判決
110年度易字第2181號
公  訴  人  臺灣臺中地方檢察署檢察官
被      告  林宜璇




上列被告因詐欺案件，經檢察官提起公訴（110年度偵緝字第626
號），本院判決如下：
    主    文
林宜璇無罪。
    理    由
一、公訴意旨略以：被告林宜璇明知其並無代購日本模造刀商品
    之真意，竟意圖為自己不法之所有，基於詐欺取財之犯意，
    於民國109年4月20日下午1時46分許，透過網際網路連結噗
    浪社群網站，以「床下大精靈-斷捨離」名義，向告訴人賴
    沛芬（暱稱「古野/礼」）佯稱：其可代購日本模造刀商品
    云云，致告訴人陷於錯誤，而於109年5月11日下午1時18分
    許，在位於臺中市太平區東村六街之住處，以網路轉帳新臺
    幣（下同）1萬5018元至被告所有之中國信託商業銀行文山
    分行帳號000000000000號帳戶。嗣告訴人遲未收到上開商品
    ，且見多名網友留言稱「床下大精靈-斷捨離」失聯多月，
    至此始知受騙。因認被告涉犯刑法第339條第1項之詐欺取財
    罪嫌等語。
二、按犯罪事實應依證據認定之，無證據不得認定其犯罪事實；
    不能證明被告犯罪者，應諭知無罪之判決，刑事訴訟法第15
    4條第2項、第301條第1項分別定有明文。此所謂認定犯罪事
    實之證據，無論其為直接或間接證據，均須達於通常一般人
    均不致有所懷疑，而得確信其為真實之程度者，始得據為有
    罪之認定，若其關於被告是否犯罪之證明未能達此程度，而
    有合理性懷疑之存在，致使無法形成有罪之確信，根據「罪
    證有疑、利於被告」之證據法則，即不得遽為不利被告之認
    定（最高法院29年上字第3105號、40年台上字第86號、76年
    台上字第4986號裁判意旨參照）。
三、公訴人認被告涉犯刑法第339條第1項之詐欺取財罪嫌，無非
    係以被告於偵查中之供述、證人賴沛芬於警詢時之證述、中
    國信託商業銀行帳戶基本資料、交易明細、告訴人存摺影本
    、電腦網頁翻拍照片、165反詐騙案件查詢資料、入出境查
    詢資料為其論據。
四、訊據被告固坦承有於前開時間以網際網路連結噗浪社群網站
    ，以「床下大精靈-斷捨離」名義，向告訴人（暱稱「古野/
    礼」）稱可代購日本模造刀商品等語，告訴人因而於109年5
    月11日下午1時18分許，以網路轉帳1萬5018元至被告所有之
    中國信託商業銀行文山分行帳號000000000000號帳戶，而委
    託被告代購日本模造刀商品，但被告迄未依約交付日本模造
    刀商品之事實，惟堅決否認有何詐欺取財犯行，辯稱：我有
    向日本店家訂購日本模造刀商品並匯款給我在日本的小幫手
    彭敏哲，彭敏哲再匯款給日本店家，日本店家也有出貨，寄
    到在日本的彭敏哲處，但還沒有送到臺灣，我後來沒有跟彭
    敏哲聯絡，因為我自己的生活出了大問題，當時我生活非常
    混亂、狀況不好；我沒有要詐騙告訴人，我之前有代購日本
    商品成功過；我願意直接退款給告訴人等語。經查：
　㈠被告於109年4月20日下午1時46分許，透過網際網路連結噗浪
    社群網站，以「床下大精靈-斷捨離」名義，向告訴人稱報
    價可以1萬5018元代購日本模造刀商品，告訴人遂於109年5
    月11日下午1時18分許，在位於臺中市太平區東村六街之住
    處，以網路轉帳1萬5018元至被告所有之中國信託商業銀行
    文山分行帳號000000000000號帳戶，但被告迄今尚未交付日
    本模造刀商品給告訴人等情，為被告所不爭執，核與告訴人
    於警詢、本院準備程序時之陳述大致相符（見偵卷第19至21
    頁，本院卷第157至160頁、第195頁），並有帳戶個資檢視
    表、中國信託商業銀行股份有限公司110年1月27日中信銀字
    第110224839021651號函暨檢附前揭被告帳戶客戶基本明細
    及往來交易明細表、告訴人之存摺封面及內頁影本、代購模
    造刀相關電腦網頁頁面翻拍照片附卷可稽（見偵卷第29頁、
    第31至41頁、第53至77頁），此部分事實固堪認為真。
　㈡惟按刑法第339第1項之詐欺取財罪，需行為人意圖為自己或
    第三人不法所有，以詐術使人陷於錯誤，因而將本人或第三
    人之物交付，亦即除行為人向他人傳達與事實不符之資訊，
    且需接收該資訊之對象誤信，並以該等不實資訊之認知為基
    礎，而處分其個人或有權處分之第三人之物，致自己或第三
    人受有財產上之損害，始足成罪。尤於債之關係成立後，如
    有債務不履行之情形，在一般社會經驗上可能原因甚多，縱
    令債務人事後出於惡意而有遲延給付或不為給付或有其他因
    故而未依債之本旨為完全之給付等情，茍非有其自始故意藉
    此從事詐財之積極證據，債權人除得循民事途徑請求清償外
    ，並不得僅以債務人事後違反債信之客觀事態，推定債務人
    原有詐欺取財之不法所有意圖。另按在互負義務之雙務契約
    時，何種「契約不履行」行為非單純民事糾紛而該當於詐術
    行為之實行，可分下述二類：㈠「締約詐欺」，即行為人於
    訂約之際，使用詐騙手段，讓被害人對締約之基礎事實發生
    錯誤之認知，而締結了一個在客觀上對價顯失均衡的契約。
    其行為方式均屬作為犯，而詐欺成立與否之判斷，著重於行
    為人於締約過程中，有無以顯不相當之低廉標的物騙取被害
    人支付極高之對價或誘騙被害人就根本不存在之標的物締結
    契約並給付價金；㈡、「履約詐欺」，又可分為「純正的履
    約詐欺」即行為人於締約後始出於不法之意圖對被害人實行
    詐術，而於被害人向行為人請求給付時，行為人以較雙方約
    定價值為低之標的物混充給付（如以膺品、次級品代替真品
    、高級貨等），及所謂「不純正履約詐欺」即行為人於締約
    之初，自始即懷著將來無履約之惡意，僅打算收取被害人給
    付之價金或款項。其行為方式多屬不純正不作為犯，詐術行
    為之內容多屬告知義務之違反，故在詐欺成立與否之判斷，
    偏重在由行為人取得財物後之作為，由反向判斷其取得財物
    之始是否即抱著將來不履約之故意（最高法院109年度台上
    字第5289號判決意旨可參）。
　㈢觀諸被告所提出與日本店家通信之電子郵件擷圖，可見被告
    於告訴人匯款後之109年5月24日確有發信向日本店家訂購模
    造刀，訂購姓名為彭敏哲，以及載明收貨之日本地址、連絡
    電話；日本店家(發信者：三條小鍛冶宗近本店)於109年5月
    25日回覆已受理訂購、受理號碼及價格為34960日圓，並提
    供匯款資訊；日本店家再於109年6月2日回覆已收受價金；
    日本店家又於不詳時間回覆已寄出模造刀，並提供物流追蹤
    編號（見本院卷第161至165頁、第197頁），核與被告所辯
    有向日本店家訂購模造刀並已匯款給付價金，經日本店家發
    貨至日本地址之詞相符，亦與被告曾於噗浪社群網站回覆告
    訴人：「有確認收到款項，也預約好了」等語符合（見偵卷
    第59頁），是從被告於收受告訴人所匯代購款項後，有向日
    本店家訂購商品並匯款給付價金之舉觀之，足徵被告有履行
    代購約定之意思及行為，尚難認被告於約定代購及取得代購
    款項之始即抱持將來不履約之故意。再查被告之中國信託商
    業銀行文山分行帳號000000000000號帳戶交易明細，109年4
    月2日、109年4月12日、109年5月13日、109年5月24日、109
    年6月1日、109年6月3日、109年6月4日，該帳戶有轉出款項
    ，並註記「香水兩瓶」、「鳴鳥抱枕」、「普羅本」、「場
    購+賣本」、「海苔代引」、「三?刀+酒」、「酒+代引」、
    「魂-巨人」、「鳴鳥雙人立牌」等物品名稱之紀錄（見偵
    卷第37頁、第40頁），自上開金流及商品註記，及參被告供
    稱前開金流均與代購相關，部分是匯給店家、部分是匯款給
    幫手以供收貨等語（見本院卷第237頁），益見被告於收受
    代購款後有將款項用於辦理代購相關事務，並非自始即全然
    無履約之意。至公訴意旨雖以告訴人所提被告後續遲未回覆
    代購進度、被告經營代購失聯經多人投訴、被告使用之露天
    帳號代購賣場經停權等電腦網頁頁面翻拍照片、被告之銀行
    帳戶有遭報案為假網拍之查詢資料為其論據（見偵卷第59至
    77頁，偵緝卷第53頁），但債之關係成立後，債務人未依約
    履行之可能原因多端，揆諸前開說明，尚不得僅以債務不履
    行一情反推債務人原有詐欺取財之不法所有意圖，被告於收
    受本案代購款項後，既有向店家訂購商品並匯款，且經店家
    受理、發貨，業據本院認定如前，自無從認為本案被告於與
    告訴人締約之初，自始即懷著將來無履約之惡意，是不能逕
    以詐欺取財罪嫌相繩。至被告前開所辯遲未聯絡彭敏哲將日
    本模造刀商品寄送至臺灣之原因，未據被告提出相關佐證，
    固難採信，但被告並無自證無罪之義務，是其否認犯罪所持
    之辯解，縱無可取，仍不得因此資以為反證其犯罪之論據（
    最高法院91年度台上字第4574號判決要旨參照）。另被告未
    依約交付代購商品，以致告訴人受有損害乙節，核屬民事糾
    葛，宜另循民事法律程序解決，附予說明。
五、綜上所述，本案依公訴人所提出之證據，尚不足以證明被告
    確有公訴意旨所指詐欺取財犯行，本件不能證明被告犯罪，
    揆諸前揭條文與裁判意旨，自應為被告無罪之諭知。　　　
據上論斷，應依刑事訴訟法第301條第1項，判決如主文。
本案經檢察官何昌翰提起公訴，檢察官林文亮到庭執行職務。
中　　華　　民　　國　　111 　年　　7 　　月　　19　　日
　　　　　　刑事第十二庭　審判長法　官　廖慧娟
                                法  官　黃震岳
                                法  官　張意鈞
以上正本證明與原本無異。
如不服本判決應於收受送達後20日內向本院提出上訴書狀，並應
敘述具體理由；其未敘述上訴之理由者，應於上訴期間屆滿後20
日內向本院補提理由書（均須按他造當事人之人數附繕本）「切
勿逕送上級法院」。
告訴人或被害人如不服判決，應備理由具狀向檢察官請求上訴，
上訴期間之計算，以檢察官收受判決正本之日起算。
                                書記官  黃南穎
中　　華　　民　　國　　111 　年　　7 　　月　　19　　日